臺灣高等法院高雄分院刑事判決　　　　 96年度上訴字第520號
上　訴　人　臺灣高雄地方法院檢察署檢察官
被　　　告　甲○○
上列上訴人因被告違反毒品危害防制條例案件，不服臺灣高雄地
方法院96年度訴字第23號中華民國96年1 月30日第一審判決（起
訴案號：臺灣高雄地方法院檢察署95年度毒偵字第9080號），提
起上訴，及併案審理（併辦案號：同署96年度毒偵字第1491號、
2450號），本院依簡式審判程序判決如下：
    主  文
原判決撤銷。
甲○○施用第一級毒品，累犯，處有期徒刑壹年貳月。
扣案之第一級毒品海洛因包（驗後淨重合計零點壹零貳公克）
，沒收銷燬之，鏟管壹支沒收。
    事  實
一、甲○○曾於民國88年間因施用毒品案件，經臺灣高雄地方法
    院裁定觀察、勒戒及強制戒治，於89年5 月27日強制戒治執
    行完畢釋放，並經檢察官依法不起訴處分。復於93年間因施
    用毒品案件，經臺灣高雄地方法院判處有期徒刑10月確定，
    並與竊盜案件，定應執行有期徒刑1 年3 月確定，於95年2
    月4 日執行完畢。竟再基於施用第一級毒品海洛因之集合犯
    意，自95年9 月間起，至96年1 月14日，在其位於高雄市○
    ○區○○路546 巷13弄3 號住處，以將第一級毒品海洛因摻
    入香菸點火吸食之方式，施用第一級毒品海洛因，平均每天
    施用一次。嗣(一)於95年11月8 日13時許，甲○○在高雄市○
    ○區○○路960 巷聯合活動中心前，因形跡可疑，為警盤查
    ，當場在其所駕駛之VW－4971號自用小貨車內，查獲第一級
    毒品海洛因1 包（驗前淨重0.050 公克，驗後淨重0.038 公
    克），並採集其尿液送驗後，呈嗎啡陽性反應。(二)於95年12
    月29日19時20分許，甲○○在高雄市○○區○○路546 巷內
    ，因行跡可疑，為警盤查而扣得其所有之海洛因1 包（驗前
    淨重0.073 公克，驗後淨重0.032 公克），並經其同意採尿
    送驗而驗出有嗎啡陽性反應。(三)於96年2 月14日13時30分許
    ，甲○○在高雄市○○區○○路路橋上，因行跡可疑，為警
    盤查而扣得其所有之海洛因1 包（驗前淨重0.062 公，驗後
    淨重0.032 公克），及供施用海洛因所用之鏟管1 支，並經
    其同意採尿送驗而驗出有嗎啡陽性反應。
二、案經高雄市政府警察局楠梓分局報告臺灣高雄地方法院檢察
    署檢察官偵查起訴及併案審理。
    理  由
一、被告甲○○於警詢、偵查及審理中對於上述犯罪事實全部承
    認，且其為警所採尿液，經檢驗結果均呈嗎啡陽性反應，有
    高雄市立凱旋醫院95年11月27日、96年1 月8 日、96年3 月
    5 日濫用藥物尿液檢驗報告可參，此外，並有白粉3 包及鏟
    管1 支扣案可佐，而前開白粉經檢驗結果均係海洛因，則有
    高雄市立凱旋醫院95年11月14日、96年2 月12日、96年3 月
    4 日濫用藥物成品檢驗報告可參。又被告曾因施用毒品案件
    ，經臺灣高雄地方法院裁定觀察、勒戒及強制戒治後，於89
    年5 月27日強制戒治執行完畢釋放；復於93年間因施用毒品
    案件，經臺灣高雄地方法院判處有期徒刑10月確定，並與竊
    盜案件，定應執行有期徒刑1 年3 月確定，於95年2 月4 日
    執行完畢之事實，有臺灣高等法院被告前案紀錄表可參，其
    於強制戒治執行完畢後5 年內，再犯施用第一級毒品罪，依
    毒品危害防制條例第23條第2 項規定，應論罪科刑。
二、按海洛因係毒品危害防制條例第2 條第2 項第1 款所稱之第
    一級毒品，是被告施用海洛因之行為，係犯該條例第10條第
    1 項之施用第一級毒品罪。被告為施用而持有第一級毒品，
    其持有之低度行為應為施用之高度行為所吸收，不另論罪。
    按刑事法若干犯罪行為態樣，本質上原具有反覆、延續實行
    之特徵，立法時既予特別歸類，定為犯罪構成要件之行為要
    素，則行為人基於概括之犯意，在密切接近之一定時、地持
    續實行之複次行為，倘依社會通念，於客觀上認為符合一個
    反覆、延續性之行為觀念者，於刑法評價上，即應僅成立一
    罪，學理上所稱「集合犯」之職業性、營業性或收集性等具
    有重複特質之犯罪均屬之，例如經營、從事業務、收集、販
    賣、製造、散布等行為概念者是，最高法院95年度臺上字第
    1079號判決闡釋甚詳。而毒品危害防制條例所稱之毒品，指
    具有成癮性、濫用性及對社會危害性之麻醉藥品與其製品及
    影響精神物質與其製品，此觀該條例第2 條第1 項規定甚明
    ，足見立法者在毒品危害防制條例立法時即對於施用毒品行
    為，其因毒品本質上之成癮性，而行為人施用後易有反覆、
    延續施用之特徵有所認知；參以施用毒品者於一定時、地持
    續實行之數次施用毒品行為，亦屬施用毒品者行為模式之常
    態，揆諸上開說明，即符合立法者已將本質上具有反覆、延
    續實行之特徵予特別歸類而定為犯罪構成要件之行為要素，
    且依社會通念於客觀上認為符合一個反覆、延續性之行為觀
    念者即應僅成立「集合犯」等概念特徵。準此，被告上開各
    次施用毒品海洛因之犯行，於刑法評價上，即應僅成立一罪
    。又被告自95年9 月間起，至同年11月8 日13時往前回溯24
    小時止之某時之外之施用第一級毒品海洛因犯行，雖未經公
    訴人起訴，惟此部分與已起訴部分具有集合犯之關係，在法
    律評價上屬一次施用毒品行為，應為起訴效力所及，本院自
    得併予審理。又被告復於93年間因施用毒品案件，經臺灣高
    雄地方法院判處有期徒刑10月確定，並與竊盜案件，定應執
    行有期徒刑1 年3 月確定，於95年2 月4 日執行完畢之事實
    ，有台灣高等法院被告前案紀錄表可佐，其於有期徒刑執行
    完畢後，5 年內再故意犯本案有期徒刑以上之罪，為累犯，
    應依刑法第47條第1 項規定加重其刑。
三、原審以被告罪證明確，而為論罪科刑，固非無見，惟就檢察
    移送本院併案審理部分，未及審理，尚有未洽，檢察官上訴
    意旨指摘原判決此部分不當，為有理由，應予撤銷改判。爰
    審酌被告前已因施用毒品案件經觀察勒戒及強制戒治，本應
    徹底戒除毒癮，而今竟繼續施用毒品，復於為警查獲後一再
    施用，顯見並無戒除毒害之決心，應藉由刑罰之執行矯正其
    行，及其施用毒品亦同時戕害自己之身心健康，且犯後坦承
    犯行，並考量其施用毒品之次數等一切情狀，量處如主文所
    示之刑，以資懲儆。
四、扣案之海洛因3 包（驗後淨重合計共0.102 公克），其包裝
    袋因與其上海洛因難以析離，均應依毒品危害防制條例第18
    條第1 項前段之規定宣告沒收銷燬。鏟管1 支，則為被告所
    有，且供施用海洛因所用之物，業經被告陳明在卷，應依刑
    法第38條第1 項第2 款規定宣告沒收。
據上論斷，應依刑事訴訟法第369 條第1 項前段、第364 條、第
273 條之1 第1 項、第299 條第1 項前段，毒品危害防制條例第
10條第1 項、第18條第1 項前段，刑法第11條、第47條第1 項、
第38條第1 項第2 款，判決如主文。
本案經檢察官方娜蓉到庭執行職務。
中　　華　　民　　國　　96　　年　　4 　　月　　17　　日
                  刑事第三庭    審判長法  官  謝宏宗
                                      法  官  范惠瑩
                                      法  官  黃仁松
以上正本證明與原本無異。
如不服本判決應於收受本判決後10日內向本院提出上訴書狀，其
未敘述上訴理由者，並得於提起上訴後10日內向本院補提理由書
狀（均須按他造當事人之人數附繕本）「切勿逕送上級法院」。
中　　華　　民　　國　　96　　年　　4 　　月　　17　　日
　　　　　　　　　　　　　　　　　　　書記官  馬蕙梅
附錄本件判決論罪科刑法條：
毒品危害防制條例第10條第1項
施用第一級毒品者，處 6 月以上 5 年以下有期徒刑。
